【裁判字號】    99,訴,201
【裁判日期】    991122
【裁判案由】    妨害公務
【裁判全文】
臺灣宜蘭地方法院刑事判決               99年度訴字第201號
公  訴  人  臺灣宜蘭地方法院檢察署檢察官
被      告  林琛樺
上列被告因妨害公務案件，經檢察官聲請簡易判決處刑（99年度
偵字第1370號），本院簡易庭認不宜以簡易判決處刑，移送本院
適用通常訴訟程序審理，判決如下：
    主  文
林琛樺犯妨害公務執行罪，處拘役參拾日，如易科罰金，以新臺
幣壹仟元折算壹日。
其餘被訴犯刑法第一百三十八條損壞公務員職務上掌管之物品罪
部分，無罪。
    事  實
一、林琛樺於民國99年3月20日凌晨2時10分許，因與宜蘭縣羅東
    鎮○○路○段11號「One Way Pub」冷飲店之員工發生糾紛，
    警方因而獲報於上址有人企圖駕車衝撞他人，宜蘭縣政府警
    察局羅東分局成功派出所警員李旭銘、薛茂盛接獲通報前往
    處理，將遭人指涉駕車衝撞他人之林琛樺帶回宜蘭縣政府警
    察局羅東分局成功派出所接受調查，承辦警員李旭銘、薛茂
    盛因欲先行返回案發現場將林琛樺所駕車輛帶回，乃命林琛
    樺先在派出所等待接受調查，並要求值班警員張有裕、洪偉
    翔協助看管嫌疑人林琛樺，不能讓嫌疑人林琛樺離去，惟林
    琛樺於警員李旭銘、薛茂盛離去後，不願再待於派出所內接
    受調查，乃欲自行離去而往派出所門口走去，警員張有裕、
    洪偉翔見狀，即上前勸阻、制止林琛樺離去，此時林琛樺明
    知其身為犯罪嫌疑人正在接受警方調查中，警員張有裕、洪
    偉翔亦係依法協助執行調查職務之員警，詎林琛樺竟基於妨
    害公務之單一行為決意，先以腳踢踹警員張有裕之腿部，復
    以手掌摑警員張有裕之左臉，致張有裕受有左臉紅腫之傷勢
    （林琛樺所涉傷害犯行，未據提出告訴），警員張有裕遂以
    妨害公務之現行犯將林琛樺逮捕，並將林琛樺帶回派出所偵
    訊室內留置，惟林琛樺持續在派出所偵訊室吵鬧，並將偵訊
    室內之電風扇推倒，導致電風扇斷成二節（此部分所涉刑法
    第354條毀損犯行，未據合法告訴。另此部分犯行，亦不構
    成刑法第138條第1項之罪，詳見理由欄參所述。），警員洪
    偉翔見狀上前制止，林琛樺復接續出手將警員洪偉翔所配戴
    之眼鏡撥甩至地上，導致鏡片破損不堪使用（此部分所涉刑
    法第354條毀損犯行，未據提出告訴）。林琛樺即以上開暴
    力之方式，對於正依法協助執行犯罪調查職務之員警實施強
    暴行為，而妨害公務之執行。
二、案經宜蘭縣政府警察局羅東分局報請臺灣宜蘭地方法院檢察
    署檢察官偵查聲請以簡易判決處刑，本院簡易庭認不宜以簡
    易判決處刑，移送本院適用通常訴訟程序審理。
     理  由
壹、證據能力部分：
    按被告以外之人於審判外之言詞或書面陳述，除法律有規定
    者外，不得作為證據。又被告以外之人於審判外之陳述，雖
    不符前四條之規定，而經當事人於審判程序同意作為證據，
    法院審酌該言詞陳述或書面陳述作成時之情況，認為適當者
    ，亦得為證據。當事人、代理人或辯護人於法院調查證據時
    ，知有第159條第1項不得為證據之情形，而未於言詞辯論終
    結前聲明異議者，視為有前項之同意，刑事訴訟法第159條
    第1項、第159條之5第1項、第2項分別定有明文。本件情形
    ，證人張有裕、洪偉翔於警詢中之陳述，雖均屬被告以外之
    人於審判外之陳述，然被告、檢察官於本院審理時，均已同
    意將上開警詢之陳述作為證據，本院審酌該言詞陳述作成時
    之情況，亦認為適當，故依刑事訴訟法第159條之5第1項規
    定，自得作為證據。又被告、檢察官於本院審理時對於下列
    所述之證據資料，均不爭執其證據能力，本院審酌該等證據
    資料作成時之狀況，並無不宜作為證據情事，依刑事訴訟法
    第159條之5第2項規定，自均得作為證據。
貳、有罪部分（即刑法第135條第1項之罪部分）：
一、上揭犯罪事實，業據被告林琛樺於警詢及本院審理時坦承不
    諱（見警卷第1至3頁，本院卷第83頁），核與證人張有裕、
    洪偉翔於警詢及本院審理時證述之情節（見偵卷第13至17頁
    ，本院卷第42至50頁），均相符合，並有警員職務報告書1
    件、警員張有裕臉部受傷相片1張、電風扇毀損相片1張、眼
    鏡毀損相片1張在卷可稽。依此，足徵被告林琛樺此部分之
    自白確與事實相符，本件事證已臻明確，被告林琛樺妨害公
    務執行之犯行堪予認定，應依法論科。
二、核被告林琛樺對於正依法協助執行犯罪調查職務之員警，施
    加踢踹、掌摑、撥甩所戴眼鏡之強暴行為，以致妨害公務執
    行之所為，係犯刑法第135條第1項妨害公務執行罪。被告先
    後對於依法執行職務之警員張有裕、洪偉翔施加強暴行為，
    係基於主觀上單一犯意，利用同一機會，在密接之時、地所
    進行，並實現一犯罪構成要件而侵害同一法益，為接續犯，
    應以一罪論。爰審酌被告之素行、智識程度；犯罪之動機、
    目的、手段；因案接受警方調查時，竟藐視執法人員，無視
    公權力之行使，對於員警施加暴力行為，導致員警身體受傷
    、所戴眼鏡損壞，犯罪情節非輕，本應予嚴懲，惟念及其於
    犯後已坦承犯行，知所悔悟，並與受害員警達成和解，取得
    受害員警之諒解（參見卷附之和解書），犯後態度尚佳等一
    切情狀，酌情量處如主文所示之刑，並諭知易科罰金之折算
    標準，以示懲儆。
參、無罪部分：
一、公訴意旨另以：被告林琛樺於99年3月20日凌晨2時許，因暴
    力攻擊執行公務之警員張有裕，而遭警員張有裕以妨害公務
    之現行犯逮捕（林琛樺所涉刑法第135條第1項妨害公務犯行
    ，業經認定在前），並留置在派出所偵訊室內時，明知該偵
    訊室內之電風扇係警察職務上所掌管之物品，竟又基於損壞
    公務員職務上掌管物品之犯意，將偵訊室內之電風扇推倒在
    地，致該電風扇斷成二節不堪使用，因認被告另涉犯刑法第
    138條之罪。
二、按被告未經審判證明有罪確定前，推定其為無罪；犯罪事實
    應依證據認定之，無證據不得認定其犯罪事實；被告之自白
    ，不得作為有罪判決之唯一證據，仍應調查其他必要之證據
    ，以察其是否與事實相符；不能證明被告犯罪者，應諭知無
    罪之判決，刑事訴訟法第154條第1項、第2項、第156條第2
    項、第301條第1項分別定有明文。又認定犯罪事實所憑之證
    據，雖不以直接證據為限，間接證據亦包括在內；然而無論
    直接或間接證據，其為訴訟上之證明，須於通常一般之人均
    不致有所懷疑，而得確信其為真實之程度者，始得據為有罪
    之認定，倘其證明尚未達到此一程度，而有合理之懷疑存在
    ，無從為有罪之確信時，自得為無罪之判決（參見最高法院
    76年度台上字第4986號判例意旨）。另按刑事訴訟法第161
    條已於91年2月8日修正公布，其第1項規定：檢察官就被告
    犯罪事實，應負舉證責任，並指出證明之方法。因此，檢察
    官對於起訴之犯罪事實，應負提出證據及說服之實質舉證責
    任。倘其所提出之證據，不足為被告有罪之積極證明，或其
    指出證明之方法，無從說服法院以形成被告有罪之心證，基
    於無罪推定之原則，自應為被告無罪判決之諭知（參見最高
    法院92年度台上字第128號判例意旨）。
三、公訴意旨認被告涉犯刑法第138條損壞公務員職務上掌管之
    物品罪嫌，無非係以：被告之供述；證人張有裕、洪偉翔之
    證詞、電風扇損壞相片1張等為其主要論據。
四、本件情形，被告故意將宜蘭縣政府警察局羅東分局成功派出
    所偵訊室內之電風扇推倒，以致斷成兩節而毀損不堪用之事
    實，固據證人張有裕、洪偉翔證述甚明，並為被告所坦認在
    卷，且有電風扇損壞相片1張可稽，而堪認定屬實。惟按刑
    法第138條所謂公務員職務上掌管之物品，係指該物品由公
    務員本於職務上之關係所掌管者而言，並非泛指一般辦公用
    物品，若與其職務無關，僅供日常使用之物品（例如辦公室
    之冷氣機、電風扇、鏡子、茶杯、辦公桌之玻璃板等），縱
    予損壞，亦難繩以該條之罪（參見最高法院27年上字第2353
    號判例意旨及同院72年台上字第6931號、73年台上字第4557
    號、74年台上字第670號、87年台非字第181號判決意旨），
    是以本件尚應審究前揭「電風扇」是否屬於刑法第138條所
    規範之「公務員職務上掌管之物品」？經查：證人即員警張
    有裕已於本院調查時結證「偵訊室裡的電風扇，是夏天比較
    悶熱時，用來通風的。電風扇是放在派出所裡面，供大家使
    用的，不是特定警察保管的，是屬於派出所的公物，但我們
    一般執勤時不會用到電風扇，於調查案件時，也不是一定要
    用到電風扇。」等情甚明（見本院卷第44頁），另證人即員
    警洪偉翔於本院審理時亦結證「偵訊室裡的電風扇，是在偵
    訊時，怕被訊問的人會熱，用來通風吹涼的，電風扇平常是
    派出所總務管理的，電風扇並不是我們警員執行職務保管的
    東西。」等語甚明（見本院卷第48至49頁），是依證人張有
    裕、洪偉翔上開證言，可知本案之電風扇只是一般供日常使
    用之辦公物品，僅屬靜態設備，與員警犯罪調查或其他法定
    職務之執行，無何直接關係，自不能認為屬警員張有裕、洪
    偉翔職務上所掌管之物品。因此，被告縱有毀損前揭電風扇
    之行為，該行為亦僅當於刑法第354條之構成要件（本件電
    風扇之管領人並未提出毀損之告訴），而與刑法第138條之
    構成要件不符，自難以刑法第138條之罪責相繩。
五、綜上所述，本件公訴人所舉被告之自白；證人張有裕、洪偉
    翔之證詞、電風扇損壞相片等證據，僅能證明被告有「故意
    毀損宜蘭縣政府警察局羅東分局成功派出所偵訊室內之電風
    扇」之行為，尚不足以證明被告所損壞的「電風扇」係「公
    務員職務上所掌管之物品」，不能為被告此部分有罪之積極
    證明。此外，復查無其他積極證據證明被告確有公訴人所指
    之「損壞公務員職務上掌管之物品」犯行，揆諸首揭二之說
    明，自應為有利於被告之認定。從而，本件尚不能證明被告
    犯刑法第138條損壞公務員職務上掌管之物品罪，依法應為
    被告無罪判決之諭知。
據上論斷，應依刑事訴訟法第452條、第299條第1項前段、第301
條第1項，刑法第135條第1項、第41條第1項前段，刑法施行法第
1條之1，判決如主文。
本案經檢察官陳錦雯到庭執行職務。
中    華    民    國    99    年    11    月    22    日
                  刑事第二庭審判長法  官  林惠玲
                                  法  官  張育彰
                                  法  官  劉家祥
以上正本證明與原本無異。
如不服本判決應於收受送達後十日內向本院提出上訴書狀，並應
敘述具體理由；其未敘述上述理由者，應於上訴期間屆滿後二十
日內向本院補提理由書(均須按他造當事人之人數附繕本)「切勿
逕送上級法院」。
                                  書記官  葉書毓
中    華    民    國    99    年    11    月    22    日
附錄本案論罪科刑法條全文：
中華民國刑法第135條第1項
對於公務員依法執行職務時，施強暴脅迫者，處3年以下有期徒
刑、拘役或3百元以下罰金。
中華民國刑法施行法第1條之1（罰金貨幣單位與罰鍰倍數）
中華民國九十四年一月七日刑法修正施行後，刑法分則編所定罰
金之貨幣單位為新臺幣。
九十四年一月七日刑法修正時，刑法分則編未修正之條文定有罰
金者，自九十四年一月七日刑法修正施行後，就其所定數額提高
為三十倍。但七十二年六月二十六日至九十四年一月七日新增或
修正之條文，就其所定數額提高為三倍。

司法院資訊處製作；財團法人民間司法改革基金會備份。
